# 请教陈版主有关准则中的调整留存收益问题

提问人：chenlingao 时间：2013-03-12 22:52:28
陈版主，《企业会计准则讲解 2010 》有关由于增加或处置部分长投导致由成本法转为权益法，对于原投资（增加的情况）或剩余投资（处置的情况）有这么两段话“ 对于原取得投资后至追加投资的交易日之间被投资单位可辨认净资产公允价值的变动相对于原持股比例的部分，属于在此期间被投资单位实现净损益中应享有份额的，一方面应调整长期股权投资的账面价值，同时对于原取得投资时至追加投资当期期初按照原持股比例应享有被投资单位实现的净损益，应调整留存收益”、“ 对于原取得投资后至因处置投资导致转变为权益法核算之间被投资单位实现净损益中应享有的份额，一方面应当调整长期股权投资的账面价值，同时对于原取得投资时至处置投资当期期初被投资单位实现的净损益（扣除已发放及已宣告发放的现金股利和利润）中应享有的份额，调整留存收益”，请教陈版主这两段话中的调整留存收益到底是调整期初未分配利润还是直接调整本期未分配利润？准则中类似情况该如何判断调整留存收益到底是调整期初还是本期未分配利润？

回答人：chenyiwei
这个问题有争议，对这两段话的含义没有达成一致意见。理论上说这种情况由于对被投资企业影响力的改变导致改变会计核算方法，不属于会计政策变更，也不是前期差错更正，不应采用追溯调整前期报表的处理方法。但从准则讲解的举例看，编制会计分录使用了“利润分配——未分配利润”科目。而按照以往惯例，通常认为使用该科目意味着需要追溯调整前期报表（与讲解第 29 章关于会计政策变更、前期差错更正的处理方式一致），因此我倾向于作为一个特例追溯调整前期报表。但在IFRS下，此类核算方法变更不会采用追溯调整法进行衔接的。